臺灣高雄地方法院刑事判決　　　　　　　96年度重訴字第31號
公　訴　人　臺灣高雄地方法院檢察署
被　　　告　甲○○
　　　　　　　　　　號
選任辯護人　李慶榮　律師
　　　　　　孫守濂　律師
上列被告因毒品危害防制條例案件，經檢察官提起公訴（96年度
偵字第2392號），本院判決如下：
    主  文
甲○○共同運輸第二級毒品，處有期徒刑柒年陸月，如附表一所
示之毒品均沒收銷燬，如附表三所示之物均沒收。
    事  實
一、甲○○明知甲基安非他命及NN- 二甲基安非他命（下簡稱安
    非他命）均係毒品危害防制條例第2 條第2 項第2 款所列之
    第二級毒品，不得運輸或持有，因綽號「老仔」之成年男子
    先前於不詳時地販入之固態第二級毒品安非他命1 批留有異
    味，欲去除異味，乃先由楊忠達（另經檢察官偵查起訴）於
    民國96年1 月11日，以押金新台幣（下同）30,000元及每月
    租金15000 元之代價，向不知情蔡欣蓓承租位於高雄市○○
    區○○路166 號4 樓處作為去除上開第二級毒品安非他命異
    味之地點。「老仔」並在高雄地區某處將上開固態安非他命
    中如附表一部分10包，交由不詳姓名之成年人「潘董」帶回
    新竹地區處理，其餘部分則交由楊忠達處理。楊忠達再於不
    詳時間、地點，購買如附表四所示之工具，在上開承租處，
    由甲○○透過「老仔」之電話指導楊忠達將固態安非他命成
    品放置於濾網上，以噴霧器裝酒精溶劑平均噴灑，再倒在臉
    盆以電風扇吹乾（尚不構成製造行為，詳理由乙、），而滴
    於鍋具等容器之液體則收集待日後使用。另殘留於濾網上之
    固態安非他命，以礦泉水清洗，清洗下的水，再用漏斗倒入
    保特瓶內保留，作為日後使用。另因「老仔」與「潘董」之
    人，因上開交付固態安非他命10包處理之代價未能談妥，甲
    ○○便與「老仔」、「潘董」、楊忠達（另經檢察官偵查起
    訴）基於共同運輸第二級毒品之犯意聯絡，於96年1 月11日
    由「老仔」撥打甲○○所使用之行動電話0000000000號告知
    其前往新竹地區，拿取前開毒品。其後甲○○於96年1 月14
    日下午3 時許，以上開行動電話撥打綽號「潘董」所使用
    0000000000號之行動電話聯絡接貨地點，並在位於新竹縣竹
    北地區之某處肥料廠，自「潘董」處收受銀灰色手提袋1 只
    內含上開如附表一所示之固態安非他命10包，並在新竹市某
    處搭乘「空軍一號」客運至彰化縣某交流道下車。其後綽號
    「老仔」再於同日晚間6 時23分許，在大陸地區以00000000
    00000000號撥打甲○○前揭電話，囑由甲○○將前開毒品運
    回楊忠達上開承租處，並由「老仔」繼續教導甲○○及楊忠
    達，去除上開安非他命異味。旋甲○○轉換搭乘和欣客運抵
    達高雄市○○路技擊館前，改搭乘計程車至高雄市○○區○
    ○路，以上開行動電話撥打楊忠達行動電話0000000000號，
    與楊忠達聯絡放置該10包固態安非他命毒品地點，而楊忠達
    在高雄市○○區○○路166 號前，將龍勝路166 號4 樓之大
    門鑰匙交予甲○○後，隨即離去。嗣於96年1 月14日晚間9
    時30分許，為行政院海岸巡防署南部地區巡防局及高雄縣政
    府警察局所組成專案小組成員，在高雄市○○區○○路166
    號4 樓走廊前，當場於甲○○之手提袋裡查獲上開如附表一
    所示之第二級毒品安非他命10包、及其所有NOKIA 手機（門
    號0000000000、序號000000000000000）1支、SAMSUNG 手機
    （門號0000000000、序號00000000000000/8）1 支、SLIM
    MP4 手機（序號00000000 0000000）1 支、鑰匙1 支、手提
    袋1 只、筆記簿1 本。隨即經其同意，在高雄市○○區○○
    路166 號4 樓房間內，查獲如附表二之毒品及附表四所示之
    工具，因而查知上情。
二、案經行政院海岸巡防署南部地區巡防局及高雄縣政府警察局
    移送台灣高雄地方法院檢察署檢察官偵查起訴。
    理  由
壹、證據能力部分：
  (一)被告使用之0000000000行動電話之監聽通話紀錄表之證據能
    力：按「有事實足認被告或犯罪嫌疑人有最輕本刑為3 年以
    上有期徒刑之罪嫌，並危害國家安全或社會秩序情節重大，
    而有相當理由可信其通訊內容與本案有關，且不能或難以其
    他方法蒐集或調查證據者，得發通訊監察書，前項通訊監察
    書，偵查中由檢察官依司法警察機關聲請或依職權核發，審
    判中由法官依職權核發」，通訊保障及監察法第5 條第1 項
    第1 款、第2 項定有明文。本案被告涉犯製造第二級毒品罪
    嫌，危害社會秩序情節重大，並有相當理由可信其通訊內容
    與本案有關，難以其他方法蒐集或調查證據，經海岸巡防署
    南部地區巡防局臺南縣查緝隊向臺灣高雄地方法院檢察署檢
    察官聲請核發通訊監察書，由檢察官核發通訊監察書，有該
    署96年1 月12日96年雄檢博水聲監字第000197號通訊監察書
    1 份在卷可憑（見警卷55頁）。當事人及辯護人於本院審理
    時亦不爭執上開監聽通話內容之證據能力，是前揭監聽通話
    紀錄表自得為證據。
  (二)本院下引之各項審判外之供述證據（即內政部警政署刑事警
    察局96年2 月13日刑鑑字第0960009222號、96年3 月3 日刑
    鑑字第0960019180號鑑定書、海岸巡防署台南縣機動查緝隊
    96年1 月14日搜索扣押筆錄、內政部警政署96年6 月14日刑
    鑑字第0960081844號函等），業經當事人於本院審判程序同
    意作為證據，本院審酌上開供述證據乃專業機關本於科學方
    法所為客觀鑑定，或司法警察於執行職務過程所為之紀錄，
    並無人情施壓或干擾之情形，認為以之作為本案之證據亦屬
    適當，依刑事訴訟法第159 條之5條 第1 項之規定，以之為
    證據均屬適當，先予敘明。
貳、實體部分
甲、有罪部分
一、訊據被告對於上開受「老仔」囑託運送安非他命之事實均坦
    承不諱，而扣案如附表一所示之結晶物，經送鑑定，均含第
    二級毒品甲基安非他命、NN- 二甲基安非他命及毒品先驅原
    料麻黃成分（重量、純度詳如附表一所載），此有內政部
    警政署刑事警察局96年2 月13日刑鑑字第0960009222號鑑定
    書在卷可憑（見偵(一)卷129 頁以下）。
二、再者，高雄市○○區○○路166 號4 樓之房屋係由楊忠達承
    租之事實，並有證人蔡欣蓓於警詢時之證述及最新房屋租賃
    契約書一份在卷可憑；而被告行動電話0000000000號與大陸
    電話號碼0000000000及00000000000 號之不詳姓名、年籍之
    「老仔」人，與姓名、年籍不詳之綽號「潘董」之人，及與
    楊忠達行動電話0000000000號等聯絡處理、運輸甲基安非他
    命過程之事實，亦有行動電話門號0000000000於96年1 月12
    起至96年1 月14日止之電話譯文、台灣高雄地方法院檢察署
    通訊監察書（期間自96年1 月12日上午10時起至96年2 月9
    日上午10時止、行動電話門號0000000000號）及雙向通聯紀
    錄1 份在卷可查，此外並有現場照片5 紙、如附表一、三所
    示之毒品及運輸工具扣案可證，被告自白與事實相符，其犯
    行堪以認定。
三、核被告甲○○所為，係違反毒品危害防制條例第4 條第2 項
    之運輸第二級毒品罪嫌。其與綽號「老仔」、「潘董」之不
    詳姓名、年籍之成年人及楊忠達，有犯意聯絡及行為分擔，
    應依共同正犯論處。被告持有第二級毒品之低度行為，應為
    運輸之高度行為所吸收，不另論罪。爰審酌被告甲○○於95
    年間曾有傷害前科，現仍在緩刑期間，有台灣高等法院被告
    前案紀錄表在卷可憑，復不知謹慎，與他人共同從事毒品運
    輸行為，殘害民眾身心健康甚鉅，惡性非輕，數量非少，惟
    念其僅係居於從屬地位，且事後已知悔悟，坦承全部犯行，
    並供出共犯楊忠達供檢方追查，量處如主文所示之刑。扣案
    如附表一所示之第二級毒品安非他命，係被告運輸之毒品，
    應依毒品危害防制條例第18條第1 項規定，不問屬於犯人與
    否，均沒收銷燬之。扣案如附表三所示之物（手機不含SIM
    卡），分別係被告及共犯「老仔」所有，係供被告運輸毒品
    所用之物，依共犯責任共同法理，應依同條例第19條第1項
    規定，宣告沒收之。另扣案SAMSUNG 手機（門號0000000000
    、序號00000000000000/8）1 支、SLIM MP4手機（序號
    00000000 0000000）1 支、鑰匙1 支、筆記簿等物，尚無證
    據證明與被告運輸毒品犯行有關，爰不予沒收。至扣案如附
    表二所示之毒品，及如附表三所示之物，因被告並未構成製
    造第二級毒品罪行（詳理由四），復與被告應論處之運輸第
    二級毒品罪行無涉，而沒收為從刑之一種，依主從不可分原
    則，應附隨於主刑而同時宣告之，自無從於被告應論處之運
    輸第二級毒品罪名諭知，應另由檢察官為適法之處理。
乙、不另為無罪諭知部分
一、公訴意旨另以被告與「老仔」、「潘董」及楊忠達等人以酒
    精噴灑置於濾網之劣質固態安非他命，使其溶解呈液態後，
    再以電風扇吹乾所為，另共同涉毒品危害防制條例第4 條之
    製造安非他命罪嫌。惟按毒品危害防制條例第4 條製造第一
    級至第四級毒品罪之「製造」，係指就原料、原素予以加工
    ，使成具有特定功能之成品而言（最高法院95年度台上字第
    6369號判決意旨參照）。經查，本件如附表一所示之白色晶
    體，均係含有安非他命之物質，已如上述，被告若僅係將之
    以酒精溶解後，再將其風乾，即與上開「製造」之定義未合
    。再國內常見之製造安非他命毒品流程及本件扣案如附表一
    、二所示之安非他命，是否得以被告所述上開以酒精噴灑溶
    解後製成純度較高之安非他命毒品等情，經本院依職權函詢
    內政部警政署刑事警察局即本件毒品鑑定機關後，據覆略稱
    ：「(一)安非他命類毒品多為人工合成物質，其合成過程之設
    計因人而異，從原料之選擇到器具之使用、藥品之添加均因
    方法之不同而有差別。目前國內查獲甲其安非他命毒品地下
    製造工廠多採毒品先驅原料麻黃作為反應起始物，反應過
    程大多以鹵化、氫化及純化三階段製造。(二)本局96年2 月13
    日刑鑑字第0960009222號鑑定書鑑定結果，編號A1至A10 之
    白色晶體，均檢出二級毒品甲基安非他命及毒品先驅原料麻
    黃等成分，其中測得編號A1之純度為甲基安非他命純度約
    6.3%，NN- 二甲基安非他命純度約為1.7%，麻黃純度約
    87.8% ；另編號A12 之白色晶體，檢出二級毒品NN- 二甲基
    安非他命成分，純度約98.0% ；上述晶體組成含量固定，若
    僅以酒精溶解，再經風乾結晶之步驟，是無法改變其組成含
    量，故無法獲得純度較高之甲基安非他命或NN- 二甲基安非
    他命成分。另本局96年3 月3 日刑鑑字第0960019180號鑑定
    書（即附表二所示毒品）鑑定結果，編號1 至3 均為淡黃色
    液體，故無法以酒精溶解後再經風乾結晶之步驟獲得純度較
    高之甲基安非他命或NN- 二甲基安非他命成分。另經檢視本
    案原始鑑識資料，編號1 至3 之淡黃色液體均未檢出乙醇成
    分。」是本件以被告所述之酒精溶解風乾法，並無法使被告
    為警查獲如附表一所示之安非他命毒品純度提高，成為新毒
    品，且附表二編號1 所示在租屋處查獲之液態安非他命，亦
    無酒精之成份，更非被告以酒精「製造」所成，則檢察官認
    被告以上開方法「製造」安非他命，即非無疑，況且被告僅
    供稱此法在於去除原有毒品之異味而已，亦無證據證明此乃
    有效之方法。而檢察官固引用最高法院94年度台上字第6837
    號判決，認毒品危害防制條例第4 條之製造毒品罪，所稱製
    造者，除將不具毒品成分之原料加以化合而成毒品外，尚包
    括加工於原含有毒品物質之物，而製成新毒品之行為在內。
    惟觀諸該判決事實，該案被告將安非他命溶解於蒸餾水加入
    添加物後加熱呈黑色，再濾去雜質，加入紅色素放入冰箱結
    晶，其方法屬製造安非他命毒品之純化再結晶之可行步驟，
    其目的在精製結晶，可以由低純度安非他命毒品製得高純度
    結晶，藉以提昇純度及賣相，此有上開判決發回後之台灣高
    等法院台中分院94年度上更(一)字第414 號判決在卷可查。可
    知該案被告之製程，較諸本件被告所述複雜，且其目的在於
    提高安非他命純度，與本件炯異，自不能比附援引。而本件
    於被告身上固扣得載有製造安非他命方法之筆記簿1 冊，惟
    本件並未查獲該筆記簿所載之氫氣、酢酸、活性碳、乙醚、
    氫氧化納、硫酸鋇、冰乙酸、硫代硫酸納、三氯甲烷等物，
    更無從證明被告是否業已著手製造安非他命之行為。綜上，
    本件尚無證據證明被告有製造第二級毒品之犯行，惟因公訴
    人認此部分與前開論罪科刑部分，有吸收犯之實質上一罪關
    係，爰不另為無罪之諭知。
二、公訴人另以被告係基於販賣第二級毒品安非他命之犯意，由
    「老仔」購入安非他命加以改良後以供販賣圖利，另涉犯毒
    品危害防制條例第4 條第2 項之販賣第二級毒品罪嫌，惟被
    告否認有參與販賣安非他命之犯行，經查被告係坦承就老仔
    已販入之安非他命為運輸行為，並非參與被告販入安非他命
    之行為，則「老仔」既已販入安非他命在先，被告所參與者
    係嗣後處理而持有及運輸部分，自難認被告與「老仔」有何
    共同販賣安非他命之犯意聯絡，且本件並未查獲被告有何販
    出安非他命之犯行，是以檢察官認被告涉犯販賣第二級毒品
    安非他命部分，尚屬不能證明，惟因檢察官認此部分犯行與
    前開論罪科刑部分有實質上一罪關係，亦不另為無罪之諭知
    。
據上論斷，應依刑事訴訟法第299 條第1 項前段，刑法第11條、
第28條，毒品危害防制條例第4 條第2 項、第18條第1 項、第19
條第1 項，判決如主文。
本案經檢察官乙○○到庭執行職務。
中　　華　　民　　國　　96　　年　　6 　　月　　29　　日
                  刑事第十四庭
                            審判長法  官  蔡廣昇
                                  法  官  謝雨真
                                  法  官  施介元
以上正本證明與原本無異。
如不服本判決，應於判決送達後10日內，向本院提出上訴狀。
中　　華　　民　　國　　96　　年　　6 　　月　　29　　日
                                  書記官  周祺雯
所犯法條：
毒品危害防制條例第4條第2項
製造、運輸、販賣第二級毒品者，處無期徒刑或7年以上有期徒
刑，得併科新臺幣7百萬元以下罰金。
附表一：毒品（被告身上查獲）
┌──┬─────┬──┬──────┬─────────────────────┐
│    │品名      │數量│重量        │檢驗結果                                  │
├──┼─────┼──┼──────┼─────────────────────┤
│１  │固態安非他│1包 │毛重1020公克│編號A1至A10 ：經檢視均為白色晶體。(一)驗前總│
│    │命        ├──┼──────┤毛重9651.72 公克（包裝塑膠袋總重約205.40公│
│    │          │1包 │毛重530 公克│克）。(二)共取0.26公克鑑定用罄，總餘9446.06 │
│    │          ├──┼──────┤公克。均檢出二級毒品甲基安非他命、NN- 二甲│
│    │          │1包 │毛重1030公克│基安非他命、毒品先驅原料麻黃等成分。抽測│
│    │          ├──┼──────┤編號A1甲基安非他命純度約為6.3%，NN- 二甲基│
│    │          │1包 │毛重1010公克│安非他命純度約為1.7%，麻黃純度約87.8% ，│
│    │          ├──┼──────┤推估均含甲基安非他命純質淨重約595.12公克，│
│    │          │1包 │毛重1020公克│NN- 二甲基安非他命純質淨重約160.59公克，麻│
│    │          ├──┼──────┤黃純質淨重約8293.87 公克                │
│    │          │1包 │毛重1010公克│                                          │
│    │          ├──┼──────┤                                          │
│    │          │1包 │毛重1020公克│                                          │
│    │          ├──┼──────┤                                          │
│    │          │1包 │毛重1010公克│                                          │
│    │          ├──┼──────┤                                          │
│    │          │1包 │毛重1020公克│                                          │
│    │          ├──┼──────┤                                          │
│    │          │1包 │毛重1020公克│                                          │
│    │          ├──┴──────┤                                          │
│    │          │合計10包          │                                          │
└──┴─────┴─────────┴─────────────────────┘
附表二：毒品（高雄市○○區○○路166 號4 樓查獲）
┌──┬─────┬──┬──────┬─────────────────────┐
│編號│品名      │數量│重量        │檢驗結果                                  │
├──┼─────┼──┼──────┼─────────────────────┤
│１  │液態安非他│3罐 │驗前總毛重  │編號1-3 ：經檢視均為淡黃色液體。(一)驗前總毛│
│    │命        │    │4332 .68 公 │重4332.68 公克（包裝塑膠罐總重約184.88公克│
│    │          │    │克（包裝塑膠│）(二)共取27.33 公克鑑定用罄，總餘4120.47 公│
│    │          │    │罐重184.    │克，均檢出二級毒品甲基安非他命、NN- 二甲基│
│    │          │    │88公克）；驗│安非他命、毒品先驅原料麻黃等成分。抽測編│
│    │          │    │後淨重      │號1 甲基安非他命純度約為11.2% ，NN- 甲基安│
│    │          │    │4120.47 公克│非他命純度約為13.9% ，麻黃鹼純度約為3.5%。│
│    │          │    │            │(三)依據抽測值，推估編號1 至3 均含甲基安非他│
│    │          │    │            │命驗前總純質淨重約464.55公克，NN- 二甲基安│
│    │          │    │            │非他命驗前總純質淨重約576.54公克，麻黃驗│
│    │          │    │            │前總純質淨重約145.17公克。                │
├──┼─────┼──┴──────┼─────────────────────┤
│２  │NN- 二甲基│1包               │編號A12 ：經檢視均為白色晶體。驗前毛重17. │
│    │安非他命  │                  │11 公克（包裝塑膠袋重0.86公克）。取0.09公 │
│    │          │                  │克驗定用罄，餘16.16 公克。檢出二級毒品NN- │
│    │          │                  │二甲基安非他命成分。未檢出二級毒品甲基安非│
│    │          │                  │他命成分。純度約為98.0% ，驗前純質淨重約  │
│    │          │                  │15.93 公克                                │
├──┼─────┼─────────┼─────────────────────┤
│３  │愷他命    │2包               │編號A11及A13：經檢視均為白色粉末。驗前毛重│
│    │          │                  │110.10公克（包裝塑膠袋總重約4.24公克）。共│
│    │          │                  │取0.26公克鑑定用罄，總餘105.60公克。均檢出│
│    │          │                  │三級毒品愷他命成份，均未檢出二級毒品甲基安│
│    │          │                  │非他命成份。依抽測值推估驗前純值淨重約    │
│    │          │                  │90.09公克                                 │
└──┴─────┴─────────┴─────────────────────┘
 附表三：運輸毒品所用工具（被告身上查獲）
┌──┬─────┬───┬───────────┐
│編號│品名      │數量  │備註                  │
├──┼─────┼───┼───────────┤
│１  │NOKIA 手機│1支   │序號000000000000000   │
│    │（不含SIM │      │被告所有，供聯絡運輸毒│
│    │卡）      │      │品用                  │
├──┼─────┼───┼───────────┤
│２  │手提袋    │1只   │共犯「老仔」所有供包裝│
│    │          │      │運輸毒品用            │
├──┼─────┼───┼───────────┤
│３  │包裝用報紙│10張  │同上                  │
└──┴─────┴───┴───────────┘
附表四：（高雄市○○區○○路166 號4 樓查獲）
┌──┬──────┬──┬──────────────────────┐
│編號│名稱        │數量│檢驗結果                                    │
├──┼──────┼──┼──────────────────────┤
│１  │藍色臉盆    │1個 │殘有第二級毒品甲基安非他命及第三級毒品愷他命│
├──┼──────┼──┼──────────────────────┤
│２  │綠色臉盆    │1個 │同上                                        │
├──┼──────┼──┼──────────────────────┤
│３  │白色塑膠盆  │1個 │同上                                        │
├──┼──────┼──┼──────────────────────┤
│４  │濾網        │1個 │同上                                        │
├──┼──────┼──┼──────────────────────┤
│５  │黃色漏斗    │1個 │同上                                        │
├──┼──────┼──┼──────────────────────┤
│６  │電子磅秤    │1個 │同上                                        │
├──┼──────┼──┼──────────────────────┤
│７  │玻璃圓盤    │1個 │同上                                        │
├──┼──────┼──┼──────────────────────┤
│８  │不銹鋼勺子  │1支 │同上                                        │
├──┼──────┼──┼──────────────────────┤
│９  │研磨機      │1台 │僅殘有第三級毒品愷他命                      │
├──┼──────┼──┼──────────────────────┤
│１０  │14公分鋼鍋  │1個 │同上                                        │
├──┼──────┼──┼──────────────────────┤
│  │21公分鋼鍋  │1個 │同上                                        │
├──┼──────┼──┼──────────────────────┤
│  │29公分不繡鋼│1個 │同上                                        │
│    │長盤        │    │                                            │
├──┼──────┼──┼──────────────────────┤
│  │24公分不鏽鋼│1個 │同上                                        │
│    │長盤        │    │                                            │
├──┼──────┼──┼──────────────────────┤
│  │14公分黑鍋  │1個 │同上                                        │
├──┼──────┼──┼──────────────────────┤
│  │小鐵錘      │1支 │同上                                        │
├──┼──────┼──┼──────────────────────┤
│  │塑膠湯匙    │1支 │同上                                        │
├──┼──────┼──┼──────────────────────┤
│  │黃色茶匙    │1支 │同上                                        │
├──┼──────┼──┼──────────────────────┤
│  │攪拌用竹筷  │1支 │同上                                        │
├──┼──────┼──┼──────────────────────┤
│  │綠色塑膠噴霧│1個 │無毒品反應                                  │
│    │瓶          │    │                                            │
├──┼──────┼──┼──────────────────────┤
│  │烘烤吹風機  │1支 │                                            │
├──┼──────┼──┼──────────────────────┤
│  │台糖製造酒精│2瓶 │                                            │
├──┼──────┼──┼──────────────────────┤
│  │2號夾鏈袋   │1包 │                                            │
├──┼──────┼──┼──────────────────────┤
│  │5號夾鍵袋   │1包 │                                            │
└──┴──────┴──┴──────────────────────┘
